【裁判字號】    96,重訴,56
【裁判日期】    970523
【裁判案由】    侵權行為損害賠償
【裁判全文】
臺灣花蓮地方法院民事判決              96年度重訴字第56號
原      告  丙○○
訴訟代理人  張秉正律師
被      告  耀陞鋼鐵股份有限公司
兼法定代理  丁○○
人
前列二人共同
訴訟代理人  陳清華律師
被      告  磊庭營造股份有限公司
兼法定代理  甲○○
人
前列二人共同
訴訟代理人  乙○○
上列當事人間侵權行為損害賠償事件，本院於97年5月6日言詞辯
論終結，判決如下：
    主  文
原告之訴及假執行之聲請均駁回。
訴訟費用由原告負擔。
    事實及理由
一、原告起訴主張被告丁○○係被告耀陞鋼鐵股份有限公司（下
    稱耀陞鋼鐵）負責人，於民國（下同）95年8月15日，因向
    被告甲○○擔任負責人之被告磊庭營造股份有限公司（下稱
    磊庭公司）承攬鳳林鎮環保科技園區新建工程（下稱系爭工
    程），因缺工趕工之需要，乃以每日新台幣（下同）2,500
    元以下之工資（具體金額部分移由民事庭認定）緊急僱佣原
    告於二層樓以上之高塔塔頂負責鎖螺絲工作，其等對於原告
    從事上開工作時，須有符合標準之必要安全衛生設備，以防
    止發生自高處墜落之危險，詎其等應注意能注意，卻疏未依
    規定提供安全帶、安全索，亦未於塔台周圍裝設任何防護防
    墜落措施並加以固定，致原告於同年月16日下午在工作中從
    五、六公尺高台上墜落地面，致受有左尺神經麻痺造成左手
    永久性活動障礙，嚴重減損左手之機能之重傷害。爰依民法
    第184條、第195條第1項、勞動基準法第59條第2款、第62條
    第1項、第63條規定之法律關係，依刑事訴訟法第487條之規
    定，提起附帶民事訴訟，請求被告給付：(一)醫療費用：6,89
    8元；(二)工資補償：550,000元；(三)減少勞動能力：4,011,01
    6元；(四)看護費用：118,000元；(五)房租支出：15,000元；(六)
    交通費用：23, 650元；(七)精神慰撫金：250萬元，總計7,22
    4,564元，扣除被告丁○○已給付之80,000元，原告得向被
    告連帶請求給付7,144,564元及利息。
二、被告則以原告為系爭工程之最後承攬人，並非被告耀陞鋼鐵
    之受僱人。本件工安意外被告雖有疏失之處，然原告係因更
    換工作位置之際，一不留神，重心不穩，不慎失足摔落地面
    ，本身亦與有過失，應按民法217條規定過失相抵。另就原
    告各項請求之費用答辯如下：(一)原告提出之之醫療費用收據
    自費額部份僅有2,068元，原告主張自負額6,898元亦有浮報
    ；(二)日薪2500元為原告片面主張，證人馮庭輝於刑案偵查中
    證稱：上工前沒有提及薪水，原告亦未提出薪資證明或扣繳
    憑單。且侵權行為損害賠償多寡認定應以事實審言詞辯論終
    結時為判斷時點，原告以96年2月16日之復原狀況，主張時
    隔近1年後之身體障害程度，尚有未洽。另由蒐證光碟反照
    片可證原告並無減少勞動能力及工作能力，刑事案件第二審
    法院已當庭勘驗被告蒐證光碟結果認為原告所受傷害僅為普
    通傷害，而且已見痊癒，可回復正常生活及工作情形。故原
    告主張其因本件工安意外事故，減少勞動能力83.5%，請求
    賠償勞動能力所受損害4,011,016元自屬無據；(三)看護費均
    無收據，被告否認原告有看護費之支出，且原告僅既僅受普
    通傷害自無看護之必要，縱令仍須看護亦不需全天看護，看
    護期間亦不需長達59日，原告請求高達118,000元之看護費
    於法不合；(四)租屋費非必要費用，交通費用之單據均為私文
    書，被告否認為真正，且交通費及房租支出，不過為原告刻
    意營造重傷害假象之佈局，並無可取；(五)原告雖因本次工安
    意外受有傷害，然目前傷勢仍持續復原之中，請求250萬元
    慰撫金尚屬過高應予酌減。另被告於事發後陸續負擔1,800
    元救護車費、3,475元急診費、5499元輪椅費用、99,500元
    醫療費及給付8萬元賠償，原告已自犯罪被害人保護協會受
    領846,654元之補償金。原告尚積欠被告耀陞鋼鐵貨款64,74
    1元及運費1,500元共計66,241元。原告向被告購屋尚有10
    萬元尾款尚未給付，總計166,241元，被告主張與本件損害
    賠償債務互相抵銷等語資為抗辯。
三、本院之判斷
  (一)被告僱佣原告從事高塔塔頂負責鎖螺絲工作，於原告從事上
    開工作時，未提供符合標準之必要安全衛生設備，以防止發
    生自高處墜落安全索，亦未於塔台周圍裝設任何防護防墜落
    措施並加以固定，致原告於同年月16日下午在工作中從五、
    六公尺高台上墜落地面，致受傷等節，為被告所不爭執，並
    有行政院勞工安全委員會北區勞動檢查所95年11 月1日勞北
    檢營字0951016706號函1紙（臺灣花蓮地方法院檢察署96年
    度他字第25號卷第12頁）可依、被告丁○○因而被判處拘役
    30日，減為15日，如易科罰金以新台幣1,000元折算1日。緩
    刑2年確定，有臺灣高等法院花蓮分院96年度上易字第201號
    刑事判決書1份可稽。被告顯已違反勞工安全衛生法第5條關
    於保護勞工安全之法令，被告侵權行為之事實，堪以認定。
  (二)被告耀陞鋼鐵、丁○○抗辯原告非其受僱人等語。經查，被
    告丁○○於偵查中已坦承原告為其所僱佣、原告因積欠伊金
    錢，伊有工程，叫原告來做，當作抵欠伊的錢（前揭偵查卷
    第24、25頁），且行政院勞工安全委員會北區勞動檢查所及
    刑事案件第一、二審判決，亦均認為原告為被告耀陞鋼鐵之
    受僱人，有該所95年11月1日勞北檢營字0951016706號函1紙
    （前揭偵查卷第12頁）、本院96年度易字第215號、臺灣高
    等法院花蓮分院96年度上易字第201號刑事判決書2份可稽，
    被告前開辯解，並不足採信。
  (三)原告依慈濟醫院95年11月14日、同年12月12日診斷證明書及
    96 年3月1日慈濟醫院函附之病歷資料，主張因上開傷害致
    受有左尺神經麻痺造成左手永久性活動障礙，嚴重減損左手
    機能之重傷害及左髖臼骨折併發外傷性關節炎，導致左下肢
    活動力及功能嚴重減損至僅剩三成之重傷害等語。但依慈濟
    醫院診斷證明書之醫囑欄記載，原告送醫後已就其開放性骨
    折、左側尺神經及左髖關節等加以治療，故就其傷害部分，
    宜門診追蹤治療及左腳不負重3個月、左手肘術後肘支架保
    護10 週、助行器或輪椅使用等，嗣96年2月14日於慈濟醫院
    復健科鑑定其工作能力時，原告仍有減損工作能力之情形，
    即經治療後，雖仍有肢體中度障疑之情形，並因而領有卷附
    之殘障手冊，惟因持續治療及復健結果，原告現雖仍有不能
    久站或受傷部位易酸等情形，惟現其經營「利吉美食館」，
    可雙手移動及騎乘機車、駕駛小貨車、為遊客拍照、並可於
    花圃中鋸樹及提重物，有被告庭呈之光碟及相片在卷可稽，
    該光碟經臺灣高等法院花蓮分院刑事庭於刑事案件審理中當
    庭勘驗光碟片中原告平日活動之情形，原告在光碟片所呈現
    的畫面中，以雙手開門，與人談笑時，左手自然上下擺動，
    五指可以張開。且原告可以雙手騎機車，並駕駛小貨車，走
    路行進間並無跛行現象，雙手亦能自然擺動，並可見原告以
    左手將桌上木板抬起，左手握著鐮刀，以右手割草，彎腰除
    草，兩膝微彎。原告駕駛小貨車，以雙手轉動方向盤。原告
    左右手都可從小貨車的架上提物，且左手提起之物品看似有
    相當重量，上車後以左手自然的關上車門，左手拿出一疊鈔
    票，而且從口袋內拿出皮夾，動作流暢自然，騎乘機車出門
    時，左手四個手指自然的搭在手煞車上等情形（臺灣高等法
    院花蓮分院96年度上易字第201號第55-56頁），且被告供稱
    上開光碟拍攝時間為97年1月間，原告對上開拍攝時間及勘
    驗結果亦表示無意見，僅另稱其左手尚有麻痺感，髖關節會
    酸痛，長距離行走需用拐杖等語（前揭審判卷第56頁），顯
    然告訴人之肢體雖受有損害，而所受傷害部位仍殘存不適、
    不良之情形，肢體部分雖有減損功能，但非達重傷之程度。
    原告主張其肢體仍屬重傷之程度，不可採信。
  (四)被告抗辯原告係因更換工作位置之際，一不留神，重心不穩
    ，不慎失足摔落地面，本身亦與有過失，應按民法217條規
    定過失相抵等語。惟並未舉證以實其說，該過失相抵之抗辯
    ，並不足取。
  (五)按因故意或過失，不法侵害他人之權利者，負損害賠償責任
    ；違反保護他人之法律，致生損害於他人者，負賠償責任；
    不法侵害他人之身體、健康、名譽、自由、信用、隱私、貞
    操，或不法侵害其他人格法益而情節重大者，被害人雖非財
    產上之損害，亦得請求賠償相當之金額，民法第184條第1項
    前段、第2項前段、第195條分別定有明文。被告因其過失，
    致原告受有損害，原告依據前開規定，請求損害賠償，自屬
    有理由。茲將原告各項請求是否准許，敘述如后：
  (1)醫療費用：6,898元。有慈濟醫院醫療收據在卷可稽，核均
    屬醫療上必要費用，應予准許。被告抗辯原告提出之之醫療
    費用收據自費額部份僅有2,068元，有浮報之嫌，並不足採
    信。
  (2)工資補償：550,000元。原告依勞動基準法第59條第2款規定
    ，請求被告補償醫療中不能工作之工資。惟查，原告對於每
    日以2,500元受僱於被告之事實，並未舉證證明。且原告係
    受僱於被告從事系爭工程之特定部分，並非不定期性質之勞
    工，原告施作部分，須要多少時日始能完工，原告並未舉證
    證明，該部分請求即無依據，應予駁回。
  (3)減少勞動能力：4,011,016元。原告經治療後，並未受重傷
    ，其勞動能力並未減損，已如前述，既然原告於請求損害賠
    償之時，勞動能力並未減損，該部分請求亦無依據，應予駁
    回。
  (4)看護費用：118,000元。依慈濟醫院之診斷證明書，原告於9
    5年8月16日因急診住入加護病房，至95年10月14日出院，其
    間經過多次手術，核其最初所受之傷勢，頗為嚴重，應有全
    日看護之必要。原告請求每日2,000元（依花蓮縣病患家事
    服務業職業工會病房看護服務費用計算方式表，全日看護費
    用為2,000元），共59日，總計118,000元，核屬有據，應予
    准許。被告抗辯看護費用無收據，且原告僅受普通傷害，不
    必全日看護等，不足採信。
  (5)房租支出：15,000元。原告住於台東，受傷時於慈濟醫院就
    醫，95年10月14日出院後為復健方便，而於花蓮縣吉安鄉○
    ○○街58號「麻吉的家民宿」租屋居住，有支出住宿費用15
    ,000 元，有統一發票收據3紙在卷可稽（96年度附民字第42
    號卷第14頁），核屬必要費用，應予准許。被告抗辯房租支
    出，非必要費用，不足採信。
  (6)交通費用：23,650元。原告租屋於花蓮縣吉安鄉○○○街58
    號「麻吉的家民宿」，為前往慈濟醫院復健，自須支出交通
    費用。原告主張自95年10月15日出院起，至95年12月31日止
    ，每週5天需至慈濟醫院復健，共11週，合計55天，每趟計
    程車單程為215元，總計為23,650元。惟僅提出統一發票1紙
    ，其上記載「慈濟至東海一街，單程215元，回程215元，合
    計215元」，日期95年12月31日（96年度附民字第42號卷第
    15頁），該收據僅能證明原告於95年12月31日曾搭乘計程車
    ，支出215元，並無法作為原告於上述日期，每日均有搭乘
    計程車之證明，故原告此部分之請求，在215元範圍內為有
    理由，應予准許，逾此範圍部分，並無依據，應予駁回。
  (7)精神慰撫金：250萬元。原告受傷之初，確係重傷，經治療
    後始癒為普通傷害，但治療過程中，身心受到煎熬，極為痛
    若，不言可喻。本院審酌原告所受傷害程度，95年綜合所得
    為42萬元（96年度易字第215號卷第38頁），被告耀陞鋼鐵
    資本額為900萬元（本院卷第99頁）等一切情狀，認原告精
    神慰撫金之請求以50萬元為適當。故原告此部分之請求，在
    50萬元範圍內為有理由，應予准許，逾此範圍部分，並無依
    據，應予駁回。
  (8)綜上，原告因被告之侵權行為，得向被告請求連帶賠償640,
    113元及自起訴狀繕本送達翌日（即96年7月24日）起，至清
    償日止，按年息5%計之利息。
  (9)按國家於支付犯罪被害補償金後，於補償金額範圍內，對犯
    罪行為人或依法應負賠償責任之人有求償權，犯罪被害人保
    護法第12條第1項定有明文。換言之，被害人受領補償金後
    ，對於加害人之債權，移轉予國家。在於範圍內，被害人已
    不得行使損害賠償請求權。茲原告已因本件侵權行為事件，
    受領犯罪被害補償846,654元之補償金，有臺灣花蓮地方法
    院96年10月18日花檢兆作天96求償6字第16769號函可稽（本
    院卷第30頁）。而原告得向被告請求連帶賠償之金額僅640,
    113元及利息，尚未逾前已受領之補償金額，故原告無權再
    向被告請求損害賠償。系爭工程係被告磊庭公司轉包予被告
    耀陞鋼鐵，被告耀陞鋼鐵既不必負損害賠償責任，承攬人之
    被告磊庭公司及法定代理人甲○○，亦不必負責。從而，原
    告之訴為無理由，應予駁回。其假執行之聲請，亦因訴之駁
    回，失所附麗，應併予駁回。
四、結論：原告之訴為無理由，依民事訴訟法第78條，判決如主
    文。
中    華    民    國    97    年    5    月    23    日
                  臺灣花蓮地方法院民事庭
                      法      官  湯文章
上列為正本係照原本作成。
如不服本判決，應於送達後20日內，向本院提出上訴狀並表明上
訴理由，如於本判決宣示後送達前提起上訴者，應於判決送達後
20日內補提上訴理由書(須附繕本)。
中    華    民    國    97    年    5    月    23    日
                      法院書記官  黃倪濱


司法院資訊處製作；財團法人民間司法改革基金會備份。
